臺灣板橋地方法院刑事判決　　　　　　　　　　　　　九十年度交易字第二六四號
　　公　訴　人　臺灣板橋地方法院檢察署檢察官
　　被　　　告　乙○○
右列被告因過失傷害案件，經檢察官提起公訴（九十年度偵字第五八二三號），本院
判決如左：
    主  文
乙○○因過失傷害人，處拘役伍拾日，如易科罰金，以參佰元折算壹日。
    事  實
一、乙○○於民國九十年一月八日下午七時許，騎乘車牌號碼ＵＭＯ—九七七號輕型
    機車，沿臺北縣三重市○○路○段三八巷往南方向行駛，途經上開路段之市場出
    入口之巷弄道路時，原應注意車前狀況，並隨時採取必要之安全措施，以避免危
    險之發生，而依當時天候晴朗，夜間有照明，道路舖裝柏油，路面乾燥無缺陷、
    無障礙物，視距良好之情狀，並無不能注意之情事，適有行人甲○○自該市場出
    入口，由東往西橫越該巷道時，乙○○竟疏於注意此車前狀況，未採取必要之安
    全措施，仍貿然直行而撞擊前方之甲○○右小腿，致使甲○○受有右腳遠端脛骨
    、腓骨骨折等傷害。
二、案經甲○○訴由臺北縣警察局三重分局報請臺灣板橋地方法院檢察署檢察官偵查
    起訴。
    理  由
一、訊據被告乙○○固坦承於右揭時地騎乘機車撞及告訴人甲○○，致告訴人受傷等
    情，惟矢口否認有何過失，辯稱：當時天色很暗、光線不佳，伊機車騎乘於靠近
    道路中心線處時，因事故發生之巷道旁有攤販堆置雞籠佔據道路，致產生陰影遮
    蔽視線，所以沒看見告訴人，而發生撞擊，惟告訴人亦有違規定未行走人行穿越
    道之過失云云。經查右揭事實，業據告訴人甲○○於警訊、偵審中指述歷歷，並
    有道路交通事故調查報告表乙紙、現場照片三幀及臺北縣立三重醫院驗傷診斷書
    一紙附卷可稽。其次，被告雖辯以：當時天色很暗，該處光線不佳云云，然查本
    件車禍發生時間雖為晚間七時許，惟車禍現場為一市場出入口，於車禍發生地點
    路側亦有服飾店、香燭店營業等情，此觀之卷附之現場照片至明，則現場光線應
    屬充足，而無被告所稱光線不佳之情事；又就被告所辯路旁堆置雞籠影響視線一
    節，雖提出現場街道照片二幀為證，惟該雞籠係放置於對向車道路旁，且距離道
    路中心線尚有約三公尺之距離，為被告所自承（參見被告所呈九十年十二月二十
    四日答辯狀所附之附照二），則依該雞籠之放置位置，顯難認對於騎乘於車道內
    之被告有何影響視線之情節，而本件肇事地點，迭據告訴人於警訊及本院審理中
    到庭指稱：伊並非在中心分向線附近被被告撞及，伊已經走到路旁之香燭店前才
    被撞等語，核與道路交通事故調查報告表所附之事故現場圖相符，則被告所辯伊
    係騎於靠近中心線而撞到告訴人云云，顯難憑採；再者，按依道路交通安全規則
    第一百三十四條第一款規定：「行人不得在設有行人穿越道、人行陸橋或人行地
    下道三十公尺範圍內穿越道路」，而本件交通事故現場並未設有行人穿越道、人
    行陸橋或人行地下道，事故現場前後方巷口雖設有行人穿越道，然離事故現場一
    端約有四十一公尺、另一端則約有一百公尺之遠等情，此有臺北縣警察局三重分
    局九０北警重刑字第三七五八四號及函附之照片附卷可參，因之告訴人於事故現
    場處穿越道路，並無何違反交通規則，則被告前開所指，亦乏依據，所辯顯係事
    後圖卸之詞，委無足取。
二、按汽車行駛時，駕駛人應注意車前狀況，並隨時採取必要之安全措施，道路交通
    安全規則第九十四條第三項定有明文。被告為領有駕駛執照之機車駕駛人，其騎
    乘機車行經上開路段，理應注意依上開道路交通規則之規定，以避免危險之發生
    ，詎其行經上開路段，竟疏未注意告訴人穿越巷道，並隨時採取必要之安全措施
    ，致煞車不及而肇事，其有違上開道路交通安全規則之規定甚明。查肇事當時天
    候晴朗、夜間有照明、道路舖裝柏油、路面乾燥無缺陷、無障礙物、視距良好，
    並無阻礙其注意之情事，被告原應注意並能注意依上開規定駕車，竟疏於注意，
    肇致本件車禍，自難辭過失之責。又本件車禍肇事責任，經送請臺灣省臺北縣區
    車輛行車事故鑑定委員會鑑定結果，認定「乙○○（即被告）駕駛輕機車行經市
    場出入口，未注意車前狀況為肇事主因」，此有該委員會九十年四月十六日北鑑
    字第九０一二二八號鑑定意見書乙紙附卷可佐。至上開鑑定意見雖認「行人甲○
    ○（即告訴人）穿越道路，未注意來往車輛為肇事次因」，而認告訴人於本件車
    禍中亦同有過失云云，惟查迭據告訴人於偵審中均稱：伊過馬路時，有注意往來
    車輛等語，參以本件被告肇事時，告訴人已穿越對向車道，並進入被告所騎乘之
    車道，其於到達路旁之香燭店前，始遭被告撞及（已如前述），顯見告訴人於穿
    越車道時應無疏未注意來往車輛之情事至明，上開鑑定意旨未注意及此，亦未論
    述告訴人疏未注意往來車輛同有肇事原因之認定依據，則此部分鑑定結果尚難憑
    採。綜上所述，被告有前開之過失，且其過失行為與告訴人所受傷害間，復有相
    當之因果關係。從而本件罪證已臻明確，被告犯行洵堪認定。
三、核被告乙○○所為，係犯刑法第二百八十四條第一項前段之過失傷害罪。爰審酌
    被告並無前科、素行尚佳，及其對於告訴人所肇傷勢，並非重大，且其於本院審
    理中表示願意賠償告訴人新臺幣二十萬元，以為補償，惟因告訴人拒絕而抱憾，
    足認其犯後態度尚佳，非無和解誠意及其犯罪之動機、目的、手段等一切情狀，
    量處如主文所示之刑，並諭知易科罰金折算之標準（被告本案行為後，刑法第四
    十一條於九十年一月十日修正公布，同年月十二日生效，原條文修正為第四十一
    條第一項前段，並將得易科罰金之罪，從「犯最重本刑為三年以下有期徒刑以下
    之刑之罪」，修正為「犯最重本刑為五年以下有期徒刑以下之刑之罪」，因本案
    被告所犯之罪本即為「最重本刑三年以下有期徒刑以下之刑之罪」，適用新法，
    對於行為人並無不利，且易科罰金事項，係關於執行之事項，與罪刑輕重無涉，
    自應適用裁判時即修正後之現行刑法第四十一條第一項前段條文，附此敘明），
    以示懲儆。
據上論斷，應依刑事訴訟法第二百九十九條第一項前段，刑法第二百八十四條第一項
前段、第四十一條第一項前段，罰金罰鍰提高標準條例第一條前段、第二條，判決如
主文。
本案經檢察官顏世翠到庭執行職務。
中      華      民      國     九十一      年     一     月     九      日
                                      臺灣板橋地方法院交通法庭
                                          法  官  徐蘭萍
右正本證明與原本無異。
如不服本判決，應於判決送達後十日內，向本院提出上訴狀。
                                          書記官  莊川億
中      華      民      國     九十一      年     一    月      九      日
附錄本案論罪科刑法條
刑法第二百八十四條
因過失傷害人者，處六月以下有期徒刑、拘役或五百元以下罰金。致重傷者，處一年
以下有期徒刑、拘役或五百元下罰金。
從事業務之人，因業務上之過失傷害人者，處一年以下有期徒刑、拘役或一千元以下
罰金。致重傷者，處三年以下有期徒刑、拘役或二千元以下罰金。
